【裁判字號】    97,交聲,1450
【裁判日期】    971030
【裁判案由】    違反道路交通管理處罰條例聲明異議
【裁判全文】
臺灣士林地方法院交通事件裁定        97年度交聲字第1450號
原處分機關  臺北市交通事件裁決所
異  議  人  甲○○
即受處分人
上列受處分人因違反道路交通管理處罰條例案件，對於臺北市交
通事件裁決所於97年8 月21日所為之北市裁罰字第裁22-AEX0991
86號處分（原處分字號：北市警交字第AEX099186 號）聲明異議
，本院裁定如下：
    主  文
異議駁回。
    理  由
一、按汽車駕駛人，駕駛汽車經測試檢定有酒精濃度超過標準者
    ，處新臺幣（下同）15,000元以上60,000元以下罰鍰，並當
    場移置保管該汽車及吊扣其駕駛執照1 年；又汽車駕駛人拒
    絕接受第1 項測試之檢定者，處60,000元罰鍰，並當場移置
    保管該汽車及吊銷該駕駛執照；另汽車駕駛人，曾依第35條
    第4 項前段之規定吊銷駕駛執照者，3 年內不得考領駕駛執
    照，道路交通管理處罰條例第35條第1 項第1 款、第4 項前
    段、第67條第2 項分別定有明文。
二、原處分意旨略以：異議人即受處分人甲○○駕駛車號BFF-15
    3 號普通重型機車，於民國97年7 月26日凌晨1 時30分許，
    行至臺北市○○區○○路與泉源路口時，經臺北市政府警察
    局北投分局光明派出所員警攔停舉發，以「拒絕接受酒精濃
    度測試之檢定」之違規，依道路交通管理處罰條例第35條第
    4 項規定，裁處罰鍰60,000元，並吊銷駕駛執照3 年等語。
三、聲明異議意旨略以：受處分人於97年7 月25日晚間與友人相
    約在土城聚餐，因其知會喝酒，故搭乘捷運前往聚會地點捷
    運海山站，大夥約於晚間5 時至7 時許，在餐廳喝了約12瓶
    臺灣啤酒後，於晚間11時45分許搭乘捷運回到北投奇岩站；
    受處分人回家途中在育仁路遇警盤查，員警詢問其是否有喝
    酒，其亦稱：約在8 點時有喝，員警即要求至泉源路接受酒
    測，其也配合前往，不知是否因係第一次受檢，一直無法測
    出數據，員警也有一直教授如何吹氣，惟儀器仍無法測出，
    其亦曾主動提出要到醫院抽血檢驗，但不知為何並未被執勤
    員警採納。檢測過程長達2 小時許，過程中受處分人亦全程
    配合，無法檢測出數據應係儀器故障所致，並非如員警所稱
    之「消極不配合」等語。
四、經查：
  (一)受處分人駕駛車號BFF-153 號普通重型機車，於前揭時、地
    經警攔停稽查時，因涉有酒後駕車之嫌，即請其接受酒精濃
    度測試檢定，惟經測試多次，受處分人仍消極拒絕配合檢測
    ，警員乃依法製單舉發「拒絕接受酒精濃度測試檢定」之違
    規情事，有臺北市政府警察局舉發違反道路交通管理事件通
    知單1 紙在卷可憑，並經證人即本案舉發員警乙○○到庭證
    述在卷，堪以認定。
  (二)受處分人雖辯稱：係因第一次接受酒測，不知如何吹氣；其
    前後也測試了約2 小時許，期間其態度良好，並沒有消極不
    配合之情事，測試不出來應係儀器故障；且其亦主動告知要
    到醫院抽血檢驗等語。惟查，證人即舉發員警乙○○證稱：
    當日晚間11時45分許，同仁呼叫其回臨檢點時，看見同事蔡
    奇龍在教受處分人如何酒測，並請受處分人實施酒測，但儀
    器都沒有反應，其同事蔡奇龍亦有先吹證明酒測器並無故障
    ；又如受處分人於測試時，以消極不作為之方式受測，導致
    機器無法感應的話，即無法正常列印出測試結果，必須以手
    工列印的方式為之等語（見本院97年10月17日訊問筆錄第2
    、3 頁），核與本院勘驗證人乙○○提出當日取締之錄影光
    碟，呈現異議人多次嘗試檢測，員警蔡奇龍在旁教導並示範
    吹氣之情狀相符（見本院97年10月16日勘驗筆錄第1 頁），
    並有證人乙○○庭呈之員警蔡奇龍、受處分人酒精濃度測試
    值列印單共4 紙（員警蔡奇龍測試之列印單1 紙、受處分人
    受測失敗之列印單3 紙）附卷可參（見本院卷第28、29頁）
    。受處分人辯稱儀器故障云云，顯不足採。
  (三)次查，酒精濃度測試器既係設計專用於對不特定對象測試吐
    氣所含酒精濃度之儀器，則其設計上自以簡易為原則，即受
    測者僅需如同吹氣球一般，依正常方式吹氣，即可輕易達到
    檢測目的，受測者如願配合而依正常方式吹氣，應可得知檢
    驗結果。本件受處分人酒測前確有喝酒，且測驗當天其身體
    並無任何不適等情狀，亦為受處分人所坦認在卷（見本院97
    年10月17日訊問筆錄第2 、5 頁），則受處分人當時既確有
    喝酒，其經酒精濃度測試，理應能藉由機器測試清楚顯示出
    數據，而不可能儀器毫無反應。且當時測試期間長達2 至3
    小時，其中不斷有員警勸導告知並示範受測方式，惟受處分
    人仍以兩段式吐氣、短暫吐氣的方式進行測試等情，亦據證
    人乙○○證述在卷，並有本院前揭勘驗筆錄可參，是受處分
    人確有以消極不配合方式，以達拒絕接受酒精濃度測試之實
    ，而此一消極不作為，在法律評價上應與積極拒絕接受酒測
    之行為相同。
  (四)本件執勤警員依受處分人當日經多次測試仍無法完成酒精濃
    度測試之檢定等客觀情事，始確定係出於受處分人未配合酒
    測正確吹氣所致，乃舉發受處分人拒絕酒精濃度測試之檢定
    ，於法洵無違誤。
  (五)至受處分人另辯稱：當時亦主動要求與員警到附近醫院作抽
    血檢測，惟未被員警所採納等語。按道路交通管理處罰條例
    第35條第5 項規定：「汽車駕駛人『肇事』拒絕接受或肇事
    無法實施第1 項測試之檢定者，應由交通勤務警察或依法令
    執行交通稽查任務人員，將其強制移由受委託醫療或檢驗機
    構對其實施血液或其他檢體之採樣及測試檢定」，是警員強
    制移由受委託醫療或檢驗機構實施血液或其他檢體之採樣及
    測試檢定者，僅限於汽車駕駛人有『肇事』而拒絕檢測或因
    肇事而無法為檢測之情形；又抽血檢測涉及人民人身自由及
    身體權之保障，若無法規之規定，縱受處分人同意作抽血檢
    測亦不得為之。本件受處分人既無肇事情事，警員未強制將
    其移由醫療機構抽血檢測，於法並無不符或不當之處。
五、綜上，受處分人確有於上開時地酒後駕車，經警要求接受酒
    精濃度測試檢定，惟遭拒絕之違規事實，至為明確。受處分
    人所辯，顯係卸責飾詞，委無足採。原處分機關依照規定裁
    處受處分人60,000元之罰鍰，並吊銷駕駛執照3 年，核無違
    誤，本件異議為無理由，應予駁回。
據上論斷，應依道路交通案件處理辦法第19條，裁定如主文。
中    華    民    國    97    年    10    月    30    日
                  交通法庭法  官  黎惠萍
以上正本證明與原本無異。
如不服本裁定，應於送達後5日內，向本院提出抗告狀。
                          書記官  夏珍珍
中    華    民    國    97    年    10    月    30    日


司法院資訊處製作；財團法人民間司法改革基金會備份。
